臺灣高等法院刑事判決　　　　　　　　94年度上易字第1917號
上　訴　人
即　被　告　乙○○
上列上訴人因傷害案件，不服臺灣士林地方法院94年度易字第
501號，中華民國94年8月31日第一審判決（起訴案號：臺灣士林
地方法院檢察署94年度偵字第3678號），提起上訴，本院判決如
下：
    主  文
上訴駁回。
乙○○緩刑貳年。
    事  實
一、乙○○於民國九十四年三月一日上午十時許，駕駛車牌號碼
    G7-260號營業小客車，搭載甲○○、周美芳至臺北市○○區
    ○○街十七號前時，因甲○○酒後開窗嘔吐不慎玷污其車之
    左後車門，乙○○乃要求甲○○給付車資以外之洗車費用，
    及甲○○認為被告乙○○開車繞路，乃開啟左後車門下車繞
    至右前座進入車內與乙○○爆發激烈口角。詎乙○○惱怒之
    下，竟基於傷害人身體之犯意，出拳毆打甲○○左眼臉部，
    致甲○○受有左眼外傷性結膜下出血、臉部瘀傷之傷害，甲
    ○○挨拳後，乙○○不止一次續對甲○○稱：「你這小鬼，
    叫你父親出來... 」等詞，甲○○乃基於傷害人身體之犯意
    ，出拳毆打乙○○左眼臉部，致乙○○受有左眼眼瞼瘀青（
    20×8mm）、左眼瞼擦傷（10×1 mm）、左眼飛蚊症及玻璃
    體剝離之傷害，嗣經報警處理。甲○○傷害乙○○部分，經
    原審判處罰金玖千元，如易服勞役，以參佰元折算壹日。緩
    刑貳年確定。
二、案經甲○○訴由臺北市政府警察局士林分局報由臺灣士林地
    方法院檢察署檢察官偵查起訴。
    理  由
一、訊遽上訴人即被告乙○○則矢口否認涉有傷害犯行，於偵查
    及本院辯稱：渠遭被告甲○○毆打後，無力反擊，不知被告
    甲○○傷勢何來等語；於原審辯稱：甲○○到渠車裡面，搶
    奪渠車子的鑰匙、手錶，渠還是防衛，不願意跟甲○○爭執
    ，渠原打算錢不要了，甲○○就拿手錶攻擊渠的眼睛等語。
二、經查：有關本案肇始於甲○○酒後嘔吐不慎玷污被告乙○○
    計程車左後車門，被告要求洗車費用，及甲○○認被告開車
    繞路，雙方口角，而後被告毆打甲○○左眼臉部受有左眼外
    傷性結膜下出血、臉部瘀傷等情，業據告訴人甲○○於警詢
    、檢察官偵查中指訴明確成傷，核與證人周美芳於偵查結證
    稱：當時與被告甲○○一起坐被告乙○○的計程車回家，甲
    ○○喝醉嘔吐，吐到計程車門外，下車時我拿一百元給司機
    ，乙○○說不夠，一直不讓我們走，雙方起爭執，甲○○下
    車走到右前座，雙方在前座發生爭執，乙○○一直說他打架
    不會輸，他叫甲○○找父親出來解決，雙方拉扯時，乙○○
    有打到黃，黃在拉扯時也有打到乙○○。乙○○真的有打甲
    ○○，是乙○○先動手，甲○○才打他，雙方都是徒手毆打
    對方眼睛等語（偵卷第二七頁）；於原審證稱：當天上車後
    甲○○有搖下車窗吐了一次，到了甲○○家巷子時，伊想司
    機可能會介意甲○○吐到車門，當時車資七十元，伊付一百
    元，但乙○○說一百怎麼夠，說甲○○吐了他整車都是，她
    要開門下車，但乙○○不讓我們走。我們的朋友後來有來，
    並說他這台車有繞路，甲○○就到前座跟司機乙○○理論，
    理論時司機對甲○○說打架他不會輸，說甲○○是小鬼，之
    後他們拉扯，乙○○的右手打到甲○○的左眼，甲○○就生
    氣，加上司機不止一次對甲○○說「你這小鬼，叫你父親出
    來」，甲○○很生氣，就出手打乙○○，打到乙○○的眼睛
    ，後來雙方同意請警察過來，拉扯之間，他們各彼此打到對
    方一次，都打到眼睛，我不能判定他是故意還是過失，反正
    他是右手舉起，反手往右上方揮到黃的左眼等語相符（原審
    卷亦二九至三一頁），且證人即到場處理警員證人洪肇春於
    原審亦證稱：到現場看到被告二人及朋友在爭吵這件事，就
    是誰打誰及甲○○吐到車門這件事，聽到他們爭吵內容是司
    機跟乘客在打，被告二人爭執誰先打誰，沒有爭執是否有出
    手打人，甲○○有受傷，應該是二人都有受傷，不然不會叫
    被告二人都去驗傷等語（原審卷第三二至三九頁），堪認證
    人周美芳所言，與警員所指相符，為有依據，雖其為告訴人
    甲○○同事，惟與被告乙○○間屬素昧平生，衡情，尚無偽
    證而攀必要，何況，告訴人甲○○確有受傷，有新光吳火獅
    醫院診斷書在卷可參（偵卷第十七至十八頁），足認告訴人
    及證人周美芳所言，為有依據，均堪採信，因此，被告辯稱
    ：因遭甲○○搶奪手錶始加以毆打等語，與上開證據不符，
    不足採信。事證明確，被告犯行，洵堪認定。
三、核被告乙○○所為，係犯刑法第二百七十七條第一項傷　害
    罪。原審以事證明確，適用刑事訴訟法第四百五十二條、第
    二百九十九條第一項前段，刑法第二百七十七條第一項、第
    四十一條第一項，罰金罰鍰提高標準條例第一條前段、第二
    條，並爰審酌被告僅因甲○○酒後搭車嘔吐不慎玷污其左後
    車門，即衍生互相毆擊，被告率先出手傷人，所受傷害結果
    稍重，始終否認傷害，及品行、犯罪之動機、目的、手段、
    犯罪時所受之刺激等一切情狀，量處拘役五十日，並諭知易
    科罰金之折算標準。核無不合，被告空言否認犯行，為無理
    由，應予駁回。惟審酌被告前未曾受有期徒刑以上刑之宣告
    ，有臺灣高等法院被告全國前案紀錄表在卷可稽，且所受傷
    害較重，而受傷較輕之告訴人業經原審判處緩刑確定，基於
    公平原則，及其經此科刑宣告，應知警惕，而無再犯之虞，
    本院認被告所宣告之刑，以暫不執行為適當，諭知緩刑二年
    ，以啟自新。
據上論斷，應依刑事訴訟法第三百六十八條，刑法第七十四條第
一款，判決如主文。
本案經檢察官呂丁旺到庭執行職務。
中　　華　　民　　國　　94　　年　　12　　月　　20 　日
　　　　　　　　　刑事第二十一庭審判長法　官　溫耀源
　　　　　　　　　　　　　　　　　    法　官　段景榕
　　　　　　　 　 　　　　　　　　　　法　官　周政達
以上正本證明與原本無異。
不得上訴。
                                      書記官　陳菊珍
中　　華　　民　　國　　94　　年　　12　　月　　21　　日
附錄：本案論罪科刑法條全文
刑法第277條第1項
傷害人之身體或健康者，處3年以下有期徒刑、拘役或1,000元以
下罰金。
